【裁判字號】    89,交上更(一),6
【裁判日期】    890718
【裁判案由】    過失致死
【裁判全文】
臺灣高等法院高雄分院刑事判決          八十九年度交上更(一)字第六號
    上訴人
    即被告  乙○○
    選任辯護人  黃正彥
右上訴人因過失致死案件，不服臺灣屏東地方法院八十六年度交訴字第一一一號中華
民國八十六年八月十九日第一審判決（起訴案號：臺灣屏東地方法院檢察署八十六年
度偵字第四八七四號），提起上訴，判決後，經最高法院發回更審，本院判決如左：
      主      文
原判決關於乙○○部分撤銷。
乙○○從事業務之人，因業務上之過失致人於死，處有期徒刑拾月，緩刑年。
      事      實
一、乙○○領有大貨車職業駕駛執照，係福來企業行司機，以駕駛砂石車為業，於民
    國八十五年十二月二十三日十三時五十分許，駕駛該企業行所有ＶＮ－０九七號
    大貨車，沿屏東縣新埤鄉往潮州方向，由南向北行駛，於途經屏東縣潮州鎮光春
    天橋口時，甲知該大貨車只能載運約七立方公尺之砂石，理應依規定裝載行駛，
    竟予超載砂石，致該貨車超重，影響車輛煞車及駕駛方向控制穩定度，且應注意
    並能注意汽車行駛時，駕駛人應注意車前狀況，並隨時採取必要之安全措施，竟
    疏不注意，於該路口綠燈通過時，適有盧進福非執行救護任務，無照駕駛ＸＢ－
    八一七六號救護車，鳴警報器，閃警示燈由西向東貿然闖紅燈駛至該路口，撞及
    乙○○之大貨車左後方，乙○○因超載超重竟未採取緊急煞車及未採取適當之措
    施，致大貨車失控偏右衝入路旁民宅即光春路二六七號，並撞及在屋簷下之林春
    娣妹，並推擠至屋內致其頭部臚骨破裂腦漿外溢當場死亡。
二、案經臺灣屏東地方法院檢察署檢察官相驗後，自動檢舉偵查起訴。
      理      由
一、訊據上訴人即被告乙○○否認有過失致死情事，辯稱：其駕車遵守交通規則，並
    無闖紅燈或超速之違規行為，係因被告盧進福駕車撞及其所駕車輛左後方所致，
    且當時適有四、五位婦女在攤販前聊天，其如何盡力亦無法避免事故發生，即本
    件車禍事故送鑑定結果亦如是認定，其必無過失云云。
二、經查：
  (一)使車輛減速或停止，或使已停駐的車輛不致產生滑動之裝置，一般稱為煞車。使
    車輛停止的距離稱煞車距離，其為下列兩者之和：、空走距離（駕駛人有感覺
    煞車必要，腳由油門踏板離開踩煞車踏板，至煞車結構產生煞車作用前所生之距
    離），、實際制動距離（決定於煞車結構、路面輪胎狀況、行車速率與車重載
    重等因素）。最短之煞車距離為安全駕駛之要件，而車重與載重是影響煞車距離
    一大因素，故車輛結構設計時，對車輛總重量（車重加載重）都有最高限制，以
    維車輛安全行駛，如超載則增加總重量，對車輛煞車及駕駛方向控制穩定度皆有
    負面之影響。此經交通部公路局高雄區監理所函述綦詳，有該所（八九）高監一
    字第八九一八六四六號在卷可稽；被告於本院調查時，坦承該貨車依規定可裝載
    約七立方公尺之砂石，肇事當日有超載情事，則被告超載駕車，自有影響其車輛
    之煞車及方向控制，合先敘甲。
  (二)被告坦承肇事之經過，係其綠燈向北抵達交岔路口中心時，遭閃警示燈，鳴警報
    器，闖灴燈之救護車由西向東來撞；另依警製道路交通事故調查報告表現場圖及
    卷附照片十四張顯示：救護車車頭受損，停於交岔路口中心之北向車道，頭北尾
    南；大貨車左側後段有擦痕，車頭（朝北）撞入民宅，兩車均無煞車痕，貨車左
    後端距救護車右前輪十一．八公尺，由此肇事後之相關位置，可知被告於肇事前
    ，雖綠燈通過交岔路口，但有見聞左側東向車道，有救護車閃警示燈，鳴警報器
    快速駛來，被告理應提高警覺，採取必要之安全措施，避免被撞肇事，而於被撞
    後，又未採取緊急煞車，及因超載，未能適當控制車行方向，避免危害之發生，
    因而肇事衝入民宅致人死亡，自應負過失責任；至於台灣省高屏澎區車輛行車事
    故鑑定委員會及台灣省車輛行車事故覆議鑑定委員會雖認定被告無肇事因素，但
    查鑑定意見書對於被告是否超載，以及超載駕車對於被告事先避免被撞及避免衝
    入民宅，有無關聯，未見說甲，自難遽採為被告有利之認定。
三、按貨車之裝載貨物，不得超過核定之總重量；又汽車行駛時，駕駛人應注意車前
    狀況，並隨時採取必要之安全措施；道路交通安全規則第七十九條第一項第一款
    、第九十四條第三項定有甲文，被告本應注意遵守上揭規定，且依當時狀況，亦
    無不能注意之情事，竟不注意，以致肇事，自有過失。而被害人林春娣妹係因本
    件車禍事故死亡，亦經檢察官督同法醫師到場相驗屬實，制有相驗筆錄、驗斷書
    、相驗屍體證甲書各乙份附卷足憑，則被告之過失行為與被害人林春娣妹之死亡
    ，其間自有相當因果關係，事證甲確，被告犯行洵堪認定，應予依法論科。
四、被告乙○○為砂石車司機，為其所自承，則駕駛自為其業務，核其所為，係犯刑
    法第二百七十六條第二項之業務過失致死罪，原審據以論罪科刑，固非無見，但
    原審判決事實欄並未論被告有行車前，未檢查方向盤煞車是否有效之疏失，徒於
    理由欄論被告有此疏失，自嫌無據，且以被告未與被害人家屬和解為量刑審酌事
    項之一，今被告已與被害人家屬和解，則原審量刑亦失平允，被告上訴否認犯罪
    ，固無足取，惟原判決此部分既有可議，自應予以撤銷改判。審酌被告過失情節
    較輕（盧進福無照駕駛救護車，非執行救護任務闖紅，過失情節應較被告為重
    ）及其他一切情狀，量處如主文所示之刑，另被告未曾受有期徒刑以上刑之宣告
    ，有被告前科表在卷可稽（被告雖於民國八十三年間，因過失致死案，經原審法
    院判處有期徒刑一年二月，緩刑四年，惟迄今緩刑期滿，緩刑之宣告未經撤銷，
    依刑法第七十六條規定，其刑之宣告失其效力），一時疏忽，事後已與被害人家
    屬和解，有和解書可稽，經此刑之宣告教訓後，當知所警惕而無再犯之虞，是本
    院認刑之宣告以暫不執行為適當，併諭知緩刑三年，以啟自新。
據上論結，應依刑事訴訟法第三百六十九條第一項前段、第三百六十四條、第二百九
十九條第一項前段、刑法第二百七十六條第二項、第七十四條第一款、罰金罰鍰提高
標準條例第一條前段，判決如主文。
本案經檢察官邱榮藏到庭執行職務。
中    華    民    國        八十九      年      七      月     十八     日
                              臺灣高等法院高雄分院刑事第九庭
                                  審判長法官  張甲松
                                        法官  任森銓
                                        法官  江泰章
右正本證甲與原本無異。
如不服本判決，應於判決送達後十日內向本院提出上訴狀，其未述理由者並應於提
出上訴狀後十日內向本院補提理由書（應附繕本)。
                                      書記官  黃一秋
中    華    民    國        八十九      年      七      月     十九     日
                                                                      Ｈ


司法院資訊處製作；財團法人民間司法改革基金會備份。
